【裁判字號】    99,易,1375
【裁判日期】    990827
【裁判案由】    詐欺
【裁判全文】
臺灣臺中地方法院刑事判決              99年度易字第1375號
公  訴  人  臺灣臺中地方法院檢察署檢察官
被      告  甲○
上列被告因詐欺案件，經檢察官提起公訴（99年度偵字第4233號
），本院判決如下：
    主    文
甲○犯非法由自動付款設備取財罪，處有期徒刑肆月，如易科罰
金，以新臺幣壹仟元折算壹日。
    犯罪事實
一、甲○於民國98年8月下旬至同年9月間某日，在臺南縣永康市
    ○○街1號「南臺科技大學」公佈欄上刊登應徵助理之廣告
    ，適乙○○於98年9月22日看見該廣告後，即與該廣告上所
    載之電話號碼0000000000號行動電話聯絡甲○。經數度聯繫
    後，乙○○與甲○約定於98年9月29日晚間見面。見面後，
    甲○向乙○○自稱為王教授，並表示欲測試乙○○電腦操作
    能力，乙○○與甲○即共乘乙○○所有之機車至乙○○所承
    租之宿舍，由乙○○實際操作電腦予甲○觀看。其後，甲○
    表示要到外面商談其他細節，乙○○因而與甲○一同至臺南
    縣永康市○○路156號麥當勞速食店洽談。於該速食店內，
    甲○意圖為自己不法之所有，向乙○○佯稱，欲先匯半個月
    薪水予乙○○，請乙○○交付提款卡並告知密碼，使乙○○
    不疑有他，而將其所有之臺灣土地銀行帳號000000000000
    號存款帳戶之提款卡交予甲○，並告知密碼。於同月30日凌
    晨0時30分許，甲○將乙○○載往臺南市○○路上板信商業
    銀行成功分行所設置之自動櫃員機，甲○以乙○○所有之臺
    灣土地銀行提款卡，輸入乙○○所告知之提款卡密碼之不正
    方法，使銀行自動櫃員機之辨別系統誤認係乙○○本人或得
    其授權之人所使用，而由自動付款設備取得新臺幣（下同）
    5000元。得手後，甲○向乙○○謊稱匯款未成功，因乙○○
    身體不適，甲○乃先騎乘機車搭載乙○○返回乙○○前揭租
    屋處。嗣於同月30日清晨4、5時許，甲○向乙○○訛稱，需
    至所任職之新營醫院打卡云云，再將乙○○載往新營醫院，
    直至同日早上6、7時許，乙○○向甲○表示要回學校上課，
    甲○始將乙○○所有之臺灣土地銀行提款卡返還而離開。嗣
    經乙○○於同日早上8時許，使用該提款卡查看帳戶餘額，
    發覺帳戶內存款遭提領，始知上當受騙，而報警查獲。
二、案經臺南縣警察局永康分局報告臺灣臺南地方法院檢察署檢
    察官呈請臺灣高等法院檢察署檢察長核轉臺灣臺中地方法院
    檢察署檢察官偵查起訴。
    理    由
一、證據能力部分：按被告以外之人於審判中有下列情形之一，
    其於檢察事務官、司法警察官或司法警察調查中所為之陳述
    ，經證明具有可信之特別情況，且為證明犯罪事實之存否所
    必要者，得為證據：．．三、滯留國外或所在不明而無法傳
    喚或傳喚不到者，刑事訴訟法第159條之2定有明文。證人辛○○於本院審理時經合法傳喚，然因其居住在臺南縣鹽水鎮
    ，且年屆81歲，有證人辛○○全戶戶籍資料查詢結果乙份在
    卷可參（見警卷第36頁），其年事已高而未能到庭。其於警
    詢中所為之證言，並未有任何不法取供之情形，是客觀上並
    無顯不可信之情況，故證人辛○○於警詢中之證言，自具有
    證據能力。
二、訊據被告甲○矢口否認有何起訴書所指之詐欺犯行，辯稱：
    伊不認識被害人乙○○、證人辛○○，伊雖曾申請並使用電
    話號碼0000000000號行動電話，但伊已於98年9月20日將該
    行動電話交予伊前妻之子朱家慶使用，且伊未曾使用過0000
    00000號室內電話云云。然查：
(一)、證人即被害人乙○○於本院審理時結證稱：在庭的被告就是
    98年9月29日晚間，向伊詐取提款卡及密碼，載伊到提款機
    盜領財物之人。當初伊打電話跟被告應徵助理，伊在學校的
    佈告欄看到警卷第14頁的徵助理廣告，伊跟被告第一次見面
    是在晚上10、11時許，伊跟他見面是在打完電話後的1個星
    期左右。伊跟被告見面後，他說要測試伊操作電腦的能力，
    伊帶被告到伊的宿舍，操作電腦給伊看，之後被告要伊跟他
    到外面談一些細節，伊就跟被告到了臺南縣永康市○○路的
    麥當勞談，當時是被告騎伊的機車載伊，到麥當勞後，被告
    幫伊點了一杯咖啡，伊跟被告談薪水的事情時，被告問之後
    薪水要如何拿，伊跟他說匯到伊的帳戶給伊，被告說他要先
    匯半個月的薪水給伊，伊跟被告說不用這麼快匯，他說沒關
    係，堅持要先匯給伊，並且跟伊拿提款卡，及跟伊要密碼，
    所以伊才把提款卡跟密碼交給他。伊與被告離開麥當勞之後
    ，被告說要去銀行匯錢，但是後來從麥當勞出來的事情，伊
    都記不太清楚，只知道他有帶伊去提款機前操作，後來回到
    伊的住處，大概凌晨4、5時許，伊要把被告趕離伊的住處，
    他說他要去工作的地方打卡，叫伊陪他去，伊與被告騎車到
    新營醫院，到醫院之後，伊跟被告說伊早上還有課要上，要
    回臺南上課，大概到早上6、7時許，被告才讓伊離開，並且
    交還伊提款卡。後來伊返回住處之後，有去提款機查帳戶，
    發現5000元不見了，伊有打電話問被告，但被告一直否認有
    領取伊的錢，被告也說沒有匯錢進來，理由是匯不成功。被
    告當時自稱他是王教授，並沒有告訴伊他的真實姓名，也沒
    有跟伊說他是哪個學校的的教授。警卷第14頁的應徵廣告下
    面有個應徵電話00-0000000，是因當時伊先用伊的行動電話
    撥打廣告0000000000跟被告聯絡，聯絡期間被告曾經使用
    00-0000000這支電話打到伊的行動電話，後來伊曾撥打這支
    電話找到被告，所以後來伊就把這支電話提供給警察，廣告
    上面的這支電話是伊自己寫的。伊之前在警詢及偵查中所述
    均實在，伊在應徵工作之前沒有看過被告，伊撥打00-000
    0000電話找被告時，是一個女生接的，再交給被告聽。伊從
    麥當勞離開之後，那段時間發生的事情伊都不太清楚，當時
    伊不知道被告把車騎到哪裡。伊跟被告接觸的期間，都是他
    騎伊的機車搭載伊，他的安全帽也是伊提供的，該頂安全帽
    是伊同學的，後來那頂安全帽還給伊同學了。整個過程中，
    在伊回宿舍後，伊有嘔吐，當時覺得很暈，也不知道為什麼
    會吐。伊跟被告見面到被告離開時間大概有5、6個小時，伊
    可以確認被告就是當時騙伊的人等語明確（見本院99年6月
    17日審理筆錄）。且證人乙○○所有之臺灣土地銀行帳戶，
    確曾於98年9月30日凌晨0時29分，遭一名貌似被告之成年男
    子持證人乙○○之提款卡操作提款機而提領5000元，有自動
    提款機錄影翻拍照片2張、活期儲蓄存款存摺交易明細1張附
    卷可參（見警卷第12、34頁）。
(二)、依證人乙○○前開所述，其係於學校之佈告欄內見徵人廣告
    ，依該廣告上之聯絡電話而聯絡被告，有證人乙○○所提出
    之徵人廣告乙份附卷可稽（見警卷第14頁），而該徵人廣告
    上所記載之聯絡電話為0000000000號行動電話，該門號係被
    告於98年8月22日申請使用，有臺灣大哥大股份有限公司通
    聯調閱查詢單乙份在卷可參（見警卷第15頁）。該行動電話
    門號確曾於98年9月22日19時30分許，與證人乙○○所使用
    之電話號碼0000000000號行動電話聯絡，聯絡時間長達357
    秒，有雙向通聯紀錄乙份在卷可佐（見警卷第18頁）。再證
    人乙○○所使用之電話號碼0000000000號行動電話，於98年
    9月23日16時11分許，曾與被告所使用之電話號碼000000000
    0號行動電話聯絡，另證人乙○○於該徵人廣告上自行以筆
    記載之00-0000000號室內電話，曾於同月24日6時59分許、
    同月26日16時40分許，發話聯絡證人乙○○所使用之電話號
    碼0000000000號行動電話，通話時間分別為91秒、276秒，
    有中華電信股份有限公司通聯調閱查詢單乙份附卷可參（見
    警卷第23、24、30頁）。
(三)、00-0000000號室內電話申請人係辛○○，有中華電信股份有
    限公司通聯調閱查詢單乙份在卷足佐（見警卷第20頁）。證
    人辛○○於警詢中證稱：00-0000000號室內電話是伊所申請
    裝設，裝設地點是在伊臺南縣鹽水鎮○○路19之22號住處。
    伊認識被告，被告是伊同居人戊○○之妹鄭巹美的兒子。被
    告之所以會於98年9月24日、同月26日使用伊的電話，是因
    被告當時剛出獄不久，來找伊阿姨戊○○玩，伊當時不知道
    被告使用伊的電話，也未經過伊的同意，後來電話費暴增，
    伊才知道被告有使用伊的電話。被告曾於98年間住在伊那裡
    二夜，但不確定他確切住宿的日期等語（見警卷第10頁、本
    院審理卷）。而被告確於98年4月22日至同年8月20日，因妨
    害國幣條例懲治案件，遭羈押於臺灣臺中看守所，於98年8
    月21日釋放出所，有臺灣高等法院被告前案紀錄表乙份附卷
    可參；又依被告所使用之前揭行動電話，曾於98年9月22日
    發話聯絡證人乙○○時之發話基地臺為臺南縣鹽水鎮○○路
    49號（見警卷第18頁），與證人辛○○之臺南縣鹽水鎮○○
    路19之22號住處相距不到200公尺，十分相近，有網路地圖2
    份在卷可佐。
(四)、再被告另案曾於98年9月15日，在中臺科技大學公佈欄上刊
    登應徵助理之訊息，並於該廣告內留下前開電話號碼000000
    0000號行動電話作為聯絡電話，嗣另案被害人林詩茹與被告
    聯繫後，被告向林詩茹謊稱欲先匯半個月薪水予林詩茹，請
    林詩茹交付提款卡並告知密碼，被告即自行持林詩茹之提款
    卡而提領林詩茹帳戶內之存款1萬元，有本院99年度易字第
    776號刑事判決乙份在卷足參，顯見被告確於98年9月間使用
    該行動電話無訛，且被告於前案中所使用之詐騙手法與本案
    詐騙手法相同。復參以被告於本院審理時陳稱，其不認識被
    害人乙○○、證人辛○○等語，則被告既與被害人乙○○、
    證人辛○○素不相識，衡情該二人並無虛詞構陷被告之必要
    。
(五)、雖被告於本院審理時聲請傳喚證人證人丁○○，以證明98年
    9月29日晚上8時30分至9時許，其在臺中太平市與她見面，
    見面時間大約2小時；證人庚○○證明98年9月29日晚上11時
    50分許，曾在臺中市看到其；證人己○○證明曾於98年9月3
    0日凌晨2時許，至其臺中縣太平市○○街住處附近，找其借
    10萬元；證人丙○○○證明98年9月30日其曾有開車載其女
    兒王姿善到高雄，將王姿善交給丙○○○。惟查：
１、證人丁○○於本院審理時結證稱：伊不認識被告，伊住在臺
    北，不曾去過臺中縣太平市，伊不曾於98年9月29日到臺中
    縣太平市○○街14號與被告見面等語明確（見本院99年6月1
    7日審理筆錄）。
２、證人庚○○於本院審理時結證稱：被告的女兒好像是小學五
    年級，伊曾經帶被告的女兒去伊彰化家一次，另外還有帶去
    嘉義一次，都有過夜，彰化那一次時間伊忘記了，嘉義這一
    次是中秋節放假時間。伊曾打電話給被告姐姐王文芳表示要
    取回辦公室的鑰匙，原因是因為被告常常未經伊同意，就跑
    到伊辦公室去。取回鑰匙的正確時間伊不記得，伊確實有把
    公司大門鑰匙拿回來。曾經有一個自稱是被告的配偶的女生
    打電話到伊公司說要找被告，伊說被告沒有在伊公司服務，
    只有他姐姐在伊公司服務，對方告訴伊說可是他有用伊公司
    這支電話跟她聯絡，並問伊這不是被告所使用的手機門號嗎
    ？伊跟她說不是，對方有情緒性語言批評說為什麼伊公司會
    僱用被告的姐姐，還有提到說要提告訴，當時伊是告訴她，
    她與被告間有糾紛可尋求法律途徑解決，不要打電話到伊公
    司來，該名女子打電話來的詳細時間伊也不能確定等語（見
    本院99年7月8日審理筆錄）。
３、證人己○○於本院審理時結證稱：伊確實曾經跟被告在宜欣
    國小附近見過面，但詳細時間伊不確定，見面談論的內容就
    是家常話題，問他近來的狀況，瞭解他過得好不好，住得好
    不好，有沒有地方住。見面的時間是當天的下午4點多，伊
    記得當時伊有帶小孩去，日期伊沒有辦法確定，但是可以確
    定是下午4至5點，當時學校裡面還有人在打籃球，伊住彰化
    ，當時伊是從彰化開車來臺中，伊先帶伊兒子去吃完飯才跟
    被告見面，當時還有另外一個朋友陪同伊一起來，伊不曾收
    過被告的錢，伊還有借錢給被告等語明確（見本院99年7月8
    日審理筆錄）。
４、證人丙○○○於本院審理時結證稱：被告以前是伊的女婿，
    至於被告與伊女兒有無辦理結婚登記，伊不清楚。被告曾將
    他女兒王姿善帶到高雄交給伊住處的管理員，再由管理員將
    被告的女兒交給伊照顧，但是詳細時間伊不記得，伊只記得
    是在白天，不是晚上。當天伊住處後門的警衛打電話給伊，
    說伊的外孫要進來，伊跟警衛說要他們從大門進來，不要把
    小孩丟在後門，後來小孩就到伊的住處，伊就問她說你的爸
    爸呢，小孩回說爸爸丟下她之後就走了。當天伊沒有碰到被
    告，也沒有跟被告講到話。在警衛通知伊，伊的外孫要來約
    幾分鐘前，被告曾經打電話給伊，跟伊說外孫女要找伊，其
    他都沒有多講。被告當時打電話給伊的時間大概是已經中午
    過後是下午的時間，伊可以確定不是清晨的時間，也可以確
    定是中午過後的時間。印象中當天好像是星期天，小朋友跟
    伊說她星期一要上學，伊那時候覺得奇怪，把小孩交給伊，
    又要讓伊把她送回臺中上學。這是頭一次被告突然把小孩送
    到伊這邊，當天晚上伊女兒就又開車載小孩回臺中等語（見
    本院99年8月12日審理筆錄）。則依證人丁○○、庚○○、
    己○○、丙○○○前開證述，均無從得以證明被告確於98年
    9月29日晚間至同月30日上午該段時間，未曾至臺南縣永康
    市或臺南市，是該等證人所言，均無從據為被告有利之認定
    。至被告請求傳喚證人朱家慶、何志揚律師，本院認本案事
    證已臻明確，已無傳喚證人朱家慶、何志揚之必要，併此敘
    明。
(六)、綜上所述，被告所辯，實屬事後飾卸之詞，無足採信。本件
    事證明確，被告犯行洵堪認定，應予依法論科。
三、核被告甲○所為，係犯刑法第339條之2第1項之非法由自動
    付款設備取得他人之物罪。公訴人原起訴事實認定適用之法
    條為刑法第339條第1項之詐欺取財罪嫌，然按刑法第339條
    之2第1項之以不正方法由自動付款設備取得他人之物罪，其
    所謂「不正方法」，係泛指一切不正當之方法而言，並不以
    施用詐術為限，例如以強暴、脅迫、詐欺、竊盜或侵占等方
    式取得他人之提款卡及密碼，再冒充本人由自動提款設備取
    得他人之物，或以偽造他人之提款卡由自動付款設備取得他
    人之物等等，均屬之，最高法院94年度臺上字第4023號判決
    意旨可資參照，被告以欺罔之方式取得被害人乙○○之提款
    卡及密碼，於領得該提款卡帳戶內之款項後，將該提款卡返
    還予被害人，則被告之用意應係欲提領被害人帳戶內之款項
    ，是核被告所為，應構成刑法第339條之2第1項之非法由自
    動付款設備取得他人之物罪，已論述如上，公訴人原認定之
    起訴法條容有未洽，惟其起訴之基本社會事實同一，爰依刑
    事訴訟法第300條之規定，逕予變更起訴法條。爰審酌被告
    前於88年間，因妨害性自主案件，經本院以89年度訴字第35
    3號判處有期徒刑10年，經臺灣高等法院臺中分院以89年度
    上訴字第1096號判決駁回上訴，再經最高法院以90年臺上字
    第487號駁回上訴確定，於98年1月20日假釋付保護管束（原
    保護管束期滿日期98年8月29日，其後其假釋遭撤銷），有
    臺灣高等法院被告前案紀錄表乙份在卷可參，素行非佳，其
    為逞一己私慾，利用被害人尚在大學就讀，年輕識淺，以誆
    稱應徵助理，預付薪資之方式，而取得被害人之提款卡及密
    碼，使用被害人之提款卡，輸入密碼，使自動付款設備因而
    付款，未能尊重他人之財產權，前於98年9月中旬，利用同
    一手法詐騙他人，於不到一星期內，再為本件犯行，惡性非
    輕，犯罪後矢口否認犯行，一再飾詞卸責，未能與被害人達
    成和解以獲其諒解，並考量其犯罪之動機、目的、手段、品
    行、智識程度等一切情狀，量處如主文所示之刑，並諭知易
    科罰金之折算標準，以示懲儆。
據上論斷，應依刑事訴訟法第299條第1項前段、第300條，刑法
第339條之2第1項、第41條第1項前段，刑法施行法第1條之1第1
項、第2項前段，判決如主文。
中    華    民    國    99    年    8     月    27    日
                        臺灣臺中地方法院刑事第十六庭
                            審判長法  官  巫淑芳
                                  法  官  戴嘉慧
                                  法  官  劉麗瑛
以上正本證明與原本無異。
如不服本判決應於收受判決後10日內向本院提出上訴書狀，並應
敘述具體理由；其未敘述上訴理由者，應於上訴期間屆滿後20日
內向本院補提理由書（均須按他造當事人之人數附繕本）「切勿
逕送上級法院」。
                                  書記官  王玟
中    華    民    國    99    年    8     月    27    日
附錄論罪科刑法條
中華民國刑法第339條之2
意圖為自己或第三人不法之所有，以不正方法由自動付款設備取
得他人之物者，處3年以下有期徒刑、拘役或1萬元以下罰金。
以前項方法得財產上不法之利益或使第三人得之者，亦同。

司法院資訊處製作；財團法人民間司法改革基金會備份。
